臺灣臺南地方法院刑事判決　　　　　　　95年度易字第1002號
聲　請　人　臺灣臺南地方法院檢察署檢察官
被　　　告　甲○○
　　　　　　丁○○
上列被告等因詐欺案件，經檢察官聲請簡易判決處刑（95年度偵
字第6010、10200號），本院認為本件不得以簡易判決處刑，經
適用通常訴訟程序後，判決如下：
    主  文
甲○○、丁○○均無罪。
    理  由
一、檢察官聲請簡易判決處刑意旨略以：被告甲○○曾於民國94
    年間，因詐欺案件經臺灣臺南地方法院判處有期徒刑2月確
    定，甫於94年7月3日執行完畢，猶不知悔改，緣乙○○○（
    另以簡易判決處刑）因缺錢花用，明知將自己之郵局帳戶存
    摺及金融卡賣予他人使用，可能因此供不法詐騙份子利用，
    以詐術使他人將款項匯入後，再予提領運用，並預見可能因
    而幫助他人從事詐欺不法犯罪，竟於94年7月某日，委由被
    告甲○○、丁○○翻閱報載分類廣告，再由被告丁○○將報
    載帳戶出賣獲利之訊息告知乙○○○後，乙○○○乃與收購
    帳戶之人聯絡，基於幫助他人犯罪之未必故意，將其學甲郵
    局所申辦之帳戶（帳號：000000-0 000000-0號）存摺及提
    款卡、密碼，在臺南縣學甲鎮○○路與濟生路口的便利超商
    ，以新台幣（下同）5000元之代價提供該帳戶予姓名年籍均
    不詳之成年人使用，而幫助該人與其所屬之詐騙集團為詐欺
    犯行。該人與其所屬之詐騙集團於收受上開存摺及提款卡後
    ，即意圖為自己不法之所有，於94年11月間在聯合報廣告欄
    刊登公司「家庭代工」之廣告，致不知情之涂渲柔因見報紙
    中求徵「家庭代工」廣告，經依該廣告中留載0000000000
    之行動電話門號聯繫後，遂有姓名、年籍均不詳之詐騙集團
    成員訛稱：應徵家庭代工，需先繳交材料運費、保證金等語
    ，令涂渲柔不疑有他，依前述詐騙集團成員之指示於94年11
    月25日、94年11月28日分別將15000元及20000元匯入乙○○○之上開郵局帳戶中，嗣涂渲柔至廣告刊登之地址查看，發
    現並無該公司，始知受騙。因認被告甲○○、丁○○共同涉
    犯刑法第339條第1項之幫助（幫助）詐欺罪嫌。
二、按犯罪事實應依證據認定之，無證據不得認定其犯罪事實，
    又不能證明被告犯罪者，即應諭知無罪之判決，此刑事訴訟
    法第154條第2項、第301條第1項分別定有明文。再按認定不
    利於被告之事實，須依積極證據，苟積極證據不足為不利於
    被告事實之認定時，即應為有利於被告之認定，更不必有何
    有利之證據；認定犯罪事實所憑之證據，雖不以直接證據為
    限，間接證據亦包括在內，然而無論直接或間接證據，其為
    訴訟上之證明，須於通常一般之人均不致有所懷疑，而得確
    信為真實之程度者，始得據為有罪之認定，倘其證明尚未達
    於此一程度，而有合理性懷疑存在時，即不得遽為被告犯罪
    之認定，此有最高法院76年台上字第4986號判例意旨可資參
    照。
三、本件起訴檢察官認被告甲○○、丁○○涉有共同幫助（幫助
    ）詐欺罪嫌，主要係以被告二人之自白，被害人徐渲柔之指
    訴、證人蔡清和之證詞，以及乙○○○學甲郵局帳戶最近交
    易詳情表等作為主要依據。惟被告二人於本院審理中，均堅
    決否認有何幫助乙○○○幫助詐欺之犯行，辯稱：是乙○○○自己說要賣帳戶等語。
四、按教唆之幫助與幫助之教唆及幫助之幫助，均屬犯罪之幫助
    行為，仍以正犯構成犯罪為成立要件，此28年7月25日最高
    法院民刑庭總會28年度決議 (三)可資參照，故倘並無正犯
    存在或正犯本不構成犯罪，則自無幫助犯或幫助幫助犯之成
    立，自屬無疑。本件經查：
  (一)證人乙○○○到庭具結後證稱：伊上開同一個學甲郵局之帳
    戶總共賣了2次，每次都有交付存摺、提款卡及密碼，2次的
    提款卡密碼都相同，其中1次還有附印章，第1次是被告甲○○告知買帳戶人的電話，電話原本是寫在被告丁○○之小冊
    子上，電話打通後，伊與被告甲○○一同前往臺南火車站附
    近之「國賓大樓」前交付，該次究竟賣了5,000或7,000元，
    伊不確定；後來伊另外一個朋友告知伊可以補發存摺，補發
    之後還可以再賣一次，故伊便去郵局聲請補發後，又與另外
    一位友人前往學甲鎮之便利超商前交付，該次則賣了5,000
    元，2次賣帳戶相隔之時間伊忘記了等情（本院96年5月3日
    審理筆錄第6、10、11頁參見）。
  (二)再查，證人乙○○○於94年10月4日確曾經申請郵局儲金簿
    掛失補副，並申請金融卡非約定帳戶轉帳服務功能，此亦有
    臺灣郵政股份有限公司新營郵局96年5月28日營字第0965080
    294號函文及附件之乙○○○94年10月4日掛失止付申請書、
    金融卡申請書各1份在卷可資佐證，堪信證人乙○○○前開
    證述其於經被告甲○○、丁○○介紹賣第1次後，因再聽信
    其他友人告知可再賣第2次，便自行前往辦理上開帳戶之存
    簿、提款卡之掛失止付並聲請補發後，再另行販賣上開補發
    後之存摺、提款卡及密碼等物予另一位詐欺集團成員使用等
    情為真實，故自證人乙○○○於94年10月4日申請該帳戶之
    掛失止付後，則其原第1次售出之提款卡自將遭到郵局鎖卡
    ，而無法再供原第1次收購上開帳戶之詐欺集團成員作為詐
    騙使用之工具，自屬無疑。
  (三)復查，本件被害人涂渲柔係於94年11月間，在聯合報廣告欄
    看見有徵「家庭代工」之廣告，而遭真實姓名、年籍均不詳
    之詐騙集團成員訛稱需先繳交材料運費、保證金，並於94年
    11月25日及94年11月28日，分別將15000元及20000元匯入乙○○○之上開郵局帳戶內等情，業經被害人涂渲柔於警詢時
    指述明確，並有上開帳戶之最近交易詳情查詢單1份在卷可
    稽（警卷第12至13頁參見），亦堪信為真實。故從被害人徐
    渲柔遭受詐騙之時點乃為證人乙○○○申請掛失止付後，可
    知詐欺被害人徐渲柔之詐騙集團成員應為證人乙○○○於94
    年10月4日申請補發後，第2次經其他友人介紹並陪同後所出
    售者，而與第1次經被告甲○○、丁○○介紹後所賣出之詐
    騙集團成員無涉。
  (四)末查，本件復無其他積極具體事證足以證明證人乙○○○第
    1次經被告甲○○、丁○○介紹後將帳戶出售之詐騙集團成
    員有何已經著手實施詐術得手之犯行，故縱使本件被告甲○○、丁○○確有介紹或陪同證人乙○○○前往「國賓大樓」
    出售上開帳戶之存摺、提款卡及密碼等物予第1次之詐騙集
    團成員，然該詐騙集團成員既尚未持上開帳戶之存摺、提款
    卡及密碼等物用以作為詐騙之工具，旋即因證人乙○○○於
    94年10月4日已申請掛失止付而無法繼續使用，且尚未實際
    用於不法之用途，則單純收購帳戶本身亦未構成任何犯罪，
    故依前揭最高法院決議之意旨，證人乙○○○第1次販賣帳
    戶之行為，因並無任何正犯之存在，自未構成幫助犯，而被
    告甲○○、丁○○等人亦更無從成立幫助詐欺之幫助犯。是
    本件被告甲○○、丁○○之幫助幫助犯行，其證明尚難謂已
    達一般人可確信其為真實亦即已超越合理懷疑之程度。此外
    ，本院復查無其他積極證據足以證明被告二人確有公訴人所
    指之幫助幫助之犯行，本件被告二人之幫助幫助行為既屬不
    能證明，依前開法律規定及判例意旨，自應依法以通常訴訟
    程序諭知被告二人無罪之判決。
五、據上論斷，應依刑事訴訟法第452條、第301條第1項，判決
    如主文。
本案經檢察官丙○○到庭執行職務。
中　　華　　民　　國　　96　　年　　9 　　月　　20　　日
　　　　　　　　　刑事第十庭  審判長法　官  陳欽賢
                                    法  官  陳賢德
                                    法  官　林臻嫺
以上正本證明與原本無異。
如不服本判決應於收受本判決後10日內向本院提出上訴書狀，並
應敘述具體理由。如未敘述上訴理由者，應於上訴期間屆滿後20
日內向本院補提理由書狀（均須按他造當事人之人數附繕本）「
切勿逕送上級法院」。
　　　　　　　　　　　　　  　　　　書記官  許悉愛
中　　華　　民　　國　　96　　年　　9 　　月　　20　　日
